【裁判字號】    97,小上,97
【裁判日期】    971230
【裁判案由】    清償債務
【裁判全文】
臺灣臺北地方法院民事判決              97年度小上字第97號
上  訴  人  丙○○
訴訟代理人  丁○○
複代理人    乙○○
被上訴人    龍觀天下住宅C棟大樓管理委員會
法定代理人  甲○○
訴訟代理人  戊○○
上列當事人間給付管理費事件，上訴人對於中華民國97年6月13
日本院臺北簡易庭97年度北小字第711號第一審判決提起上訴，
本院判決如下：
    主  文
上訴駁回。
第二審訴訟費用新臺幣壹仟伍佰元由上訴人負擔。
    理  由
一、按對於小額程序之第一審裁判之上訴，非以其違背法令為理
    由，不得為之，民事訴訟法第436條之24第2項定有明文。次
    按對於小額程序之第一審判決，依上訴意旨足認上訴為無理
    由，得不經言詞辯論為之，同法第436條之29第2款亦有明文
    。又按當事人於小額訴訟之第二審程序不得提出新攻擊或防
    禦方法，同法第436之28條同有明文。而所謂判決違背法令
    ，係指原判決有不適用法規或適用不當之情形，若僅係取捨
    證據、認定事實等屬於原審法院職權行使之事項，除有認定
    違法之情形外，應不生違背法令之問題，最高法院28年上字
    第1515號判例意旨參照。
二、上訴人上訴理由略以：被上訴人於原審主張伊為龍觀天下住
    宅BC棟大樓 (下稱系爭大樓)之區分所有人，依區分所有權
    人會議及住戶規約第11條第2項規定，伊每2個月須繳納管理
    費用新臺幣（下同）3,666元，伊自民國96年5月1日至11月
    30日，共積欠管理費12,831元未繳納，伊則主張購屋時住戶
    規約第11條第2款規定，若為空屋僅須繳納1/4管理費。詎系
    爭大樓區分所有權其他住戶為欺負少數空戶，恣意變更原決
    議，修改規約，違反使用者付費原則等語，資為抗辯。原判
    決則以被上訴人提出95年7月15日修訂版之住戶規約（下稱
    95年住戶規約），伊所提出之規約則係80年12月6日之舊版
    規約，而為伊敗訴之判決。惟被上訴人於原審提出95年住戶
    規約，依民事訴訟法第286條規定，原審法院應調查系爭大
    樓於95年7月15日所召開之區分所有人會議出席人數是否達
    到合法之出席人數，及其表決是否合法，原審雖命被上訴人
    提出95年7月15日區分所有權人大會簽到簿及於該日所修訂
    之規約，被上訴人卻提出93年7月17日之簽到名冊（見原審
    卷第55-78頁）。而依被上訴人所提出之93年7月17日簽到名
    冊系爭大樓住戶共204戶，簽到出席共計41人，委託出席34
    人，合計75人，未達半數之出席人數，其所決議之規約應係
    不合法，則該次會議決議通過規約第9條、第11條之修正，
    自亦不合法。此外，依上開出席簽到名冊所載，出席為41人
    ，委託出席為34人，該會議紀錄竟記載出席為75戶，委託出
    席80戶 (見原審卷第79頁)，該會議紀錄之出席人數有偽造
    之情形，原審判決持違法之會議所通過之住戶規約判決伊敗
    訴，自有未洽云云。
三、經查，本件上訴人提起上訴，形式上既已具體指摘原審判決
    理由有違背民事訴訟法第286條，應認尚符合民事訴訟法第
    436條之24第2項對於小額程序第一審判決，須以違背法令為
    理由方得提起上訴之規定，其提起上訴，即屬合法。次查，
    ，系爭大樓95年住戶規約第11條第2項規定：「管理費由各
    區分所有權人及住戶依照區分所有權人會議之決議繳納。各
    戶每二個月為一期，每期應繳納費用依買賣契約登記面積計
    算，每坪四十元計收。」，而該條規定乃係系爭大樓全體區
    分所有權人於93年7月17日召開區分所有權人會議時，決議
    修訂通過，此徵諸該日會議紀錄中之討論題案案由一之決議
    第2點「第11條：有關管理費修訂為依各戶權狀面積計算。
    」即明 (見原審卷第79頁)。又系爭大樓區分所有權人於召
    開該次會議時，區分所有權人計有204戶，其中75人出席簽
    名 (含所有權人及受託人)，而出席簽名中之洪振珽同時受
    序號26、48、58、93、106、151、169、171、195之區分所
    有權人委託出席會議；洪玉勤同時受序號30、38、41、42、
    45、59、66、67、68、76、88、102、132、163、167 、182
    、189、190、193、201之區分所有權人委託出席會議；徐露
    華同時受序號27、36、71、98、121、128、134之區分所有
    權人委託出席會議；謝麗琴同時受序號43、50、52、57、60
    、64、80、99、115、119、174之區分所有權人委託出席會
    議；甲○○同時受序號105之區分所有權人委託出席會議，
    有委託書48份附卷可稽。洪振珽、洪玉勤、徐露華、謝麗琴
    與甲○○雖均未簽名於上開序號之「受託人簽名」欄，惟該
    5 人均有出席上開會議，此有洪振珽簽名於序號185（見原
    審卷第76頁）、洪玉勤簽名於序號34（見原審卷第59頁）、
    徐露華簽名於序號96（見原審卷第65頁）、謝麗琴簽名於序
    號100（見原審卷第65頁）與甲○○簽名於序號79（見原審
    卷第63頁），足知上開93年區分所有權人會議出席人數應為
    123人，已達系爭大樓住戶規約第6條第9項：「區分所有權
    人會議，應有區分所有權人過半數以上及其區分所有權比例
    合計過半數以上之出席」之規定，前揭「有關管理費修訂為
    依各戶權狀面積計算」，並經該次會議全體出席人數通過。
    準此，原審法院依95年版住戶規約，認定上訴人應繳納管理
    費12,831元，即難謂有何不當。上訴人主張原審法院應依民
    事訴訟法第286條規定，調查系爭大樓於95年7月10日所召開
    之區分所有人會議出席人數是否達到合法之出席人數，及其
    表決是否合法，自屬無據。至上訴人主張上開93年區分所有
    權人會議之紀錄有偽造之情形，由於上訴人於原審未曾提出
    該攻擊防禦方法，依前開民事訴訟法第436條之28規定，上
    訴人於第二審程序即已不得再行提出；上訴人復未釋明其未
    及時提出係因原審違背法令所致，本院即不得加以斟酌。上
    訴人於上訴狀內記載之上訴理由，除提出前揭新攻擊防禦方
    法外，並未具體表明原判決所違背之法令及具體內容，就整
    體訴訟資料亦無從認定原判決有何違背法令之具體事實，難
    認已於上訴狀內依法表明原審判決如何具體違背法令，揆諸
    首揭說明，其上訴顯無理由，應予駁回。
四、綜上所述，原審判決並無上訴人所指違背法令情形，上訴人
    提起本件上訴，指摘原判決不當，求予廢棄改判，依其上訴
    意旨，足認上訴顯無理由，爰不經言詞辯論，逕以判決駁回
    之。
五、本件訴訟費用額為第二審裁判費1,500元。
六、據上論結，本件上訴無理由，依民事訴訟法第436條之32第1
    項、第2項、第449條第1項、第436條之29第2款、第436條之
    19第1項、第78條，判決如主文。
中    華    民    國    97    年    12    月    30  日
                 民事第三庭   審判長法  官  丁蓓蓓
                                    法  官  孫正華
                                    法  官  魏式瑜
以上正本係照原本作成
不得抗告。
中    華    民    國    97    年    12    月    30    日
                                    書記官  高雲龍


司法院資訊處製作；財團法人民間司法改革基金會備份。
